臺灣高雄地方法院民事判決　八十九年度重訴字第二四○號
　　原　　　告　台灣銀行
　　法定代理人　甲○○
　　訴訟代理人　何鎧澄
　　法定代理人　徐瑞霞
　　訴訟代理人　乙○○
　　　　　　　　潘和松
右當事人間請求給付補償費事件，本院判決如左：
    主    文
原告之訴駁回。
訴訟費用由原告負擔。
    事    實
甲、原告方面：
  一、聲明：被告應給付原告美金二十一萬六千三百元，及自民國八十七年七月二十
      四日起至清償日止，按年息百分之五計算之利息。
  二、陳述：
    一程序方面：原告之法定代理人本為何國華，起訴後，於九十年九月三日已由甲
      ○○接任，爰聲明承受訴訟。
    二實體方面：
    (一)緣原告下轄之香港分行八十七年七月十三日依被告所開立之號碼為F8AABX1＼
      0031＼4之信用狀（下稱系爭信用狀）指示，在符合信用狀條款之情形下，憑
      信用狀受益人提示之單據辦理信用狀之讓購，讓購金額為美金二十一萬六千三
      百元，嗣香港分行於讓購之同日即通知被告履行開狀銀行之償付責任，惟被告
      於同年十六日收受通知後，竟無故拒絕履行開狀銀行應負之償付責任。
    (二)被告主張系爭信用狀應採「嚴格一致原則」之審核標準，顯與UCP500第十三條
      規定不符：
    (1)按信用狀統一慣例UCP500第十三條（ａ）項僅規定「銀行須以相當之注意審查
      信用狀規定之一切單據」，然何謂相當之注意，統一慣例則迄未進一步定義或
      闡釋。以往各國之業界及學者，以為「相當之注意」即必須「嚴格一致原則」
      之極端運用，不免落入過份拘泥僵化之嫌。因此，時有業界及學者提出「實質
      一致原則」要求弛化「嚴格一致」之主張，授權銀行得以行使其裁量權。任何
      有經驗的銀行從業人員都明瞭單據與信用狀規定之間的逐句相符或逐字相符在
      實務上往往是行不通的。因此，此次UCP修訂特別強調單據的符合應如UCP所反
      映的國際標準銀行實務作為審查單據之基準。所謂符合的觀念應理解為全部單
      據皆須明顯地涉及同一交易，亦即單據間表面應互有關聯，不得存有歧異，但
      並不強求各單據所用的措辭完全相符合。單據與單據之間的記載不一致，如就
      一般判斷認為並無實質差異，不應視為不符合信用狀規定。
    (2)因此依UCP500第十三條（ａ）項所定，在斷定不符點的準則上，應以「UCP500
      條款所反映之國際間標準銀行實務」為基礎，被告主張應採「嚴格一致原則」
      之審核標準，顯與UCP500第十三條規定不符。
    (三)被告拒負讓購償負責任之三項理由，均不足採，詳述如下：
    (1)第一項理由，無非係以信用狀受益人提出之商業發票未於內容更正處加以認證
      並簽署，而認單據有瑕疵存在云云。惟依中華民國銀行商業同業公會全國聯合
      會解釋函（下簡稱：中華民國銀行公會）及國際商會解釋函所示，除信用狀內
      有明確之規定外，並不以於商業發票內容更正處加以認證並簽署為必要，而綜
      觀被告所開立之信用狀內容，並無任何條款明確規範系爭商業發票內容之更正
      應另為認證並簽署。
    (2)第二項理由，係以信用狀受益人所提出之提單右下方記載之「提單運送人簽名
      方式」有與UCP500第二十三條所規定之簽署方式不符之瑕疵存在，而其係認為
      提單右下方記載：「AS   CARRIER：TA   HO   INTERNATIONAL   NAVIGATION
      CORPORATION  AS AGENT FOR THE CARRIER TA TONG SHIPPING CO.S.A.」之解
      釋為：TA  TONG SHIPPING  CO.S.  A.及TA  HO INTERNATIONAL  NAVIGATION
      CORPORATION均為CARRIER（即運送人），而同時TA     HO    INTERNATIONAL
      NAVIGATION CORPORATION又為TA  TONG SHIPPING CO.S.A.之AGENT（代理人）
      ，於解釋上顯然自相矛盾，而認此部分之記載顯有瑕疵存在，關此有中國國際
      商業銀行函文一份可證前開被告就系爭提單記載所為之解釋係斷章取義，且完
      全曲解該記載之全部意旨，蓋因系爭提單右下方所示編號至之簽署欄部分
      ，有關AS AGENT部分蓋用「TA HO INTERNATIONAL NAVIGATION CORPORATION」
      公司之戳記，由此顯見本提單係由代理人「TA HO INTERNATIONAL NAVIGATION
      CORPORATION」公司所簽署，而由提單編號、之記載，亦明顯可知該提單
      開宗明義即表明「TA   TONG   SHIPPING   CO.S.A.」公司是作為運送人（AS
      CARRIER），至於在AS  CARRIER後面加註冒號，乃係藉助該冒號在英語使用中
      具有「如下」之含意功能，因而繼續引述說明AGENT與CARRIER之名稱身份及兩
      者間之代理關係，即編號部分之文義係明確表明TA    HO   INTERNATIONAL
      NAVIGATION CORPORATION公司為代理人代替運送人TA TONG SHIPPING CO.S.A.
      公司。是綜合系爭提單上運送人欄所為之全部記載及簽署以觀，實已明確表明
      運送人及代理人為何人及兩者間之代理關係，並無任何不明確或混淆不清之情
      形。而本件提單之記載及簽署實已完全符合UCP500第二十三條之規定及國際商
      會UCP500釋疑第四號文之意旨。何況，被告銀行所指之上開提單之瑕疵部分，
      於系爭信用狀條款中並未就提單應具有的敘述樣式或內容結構作條文性之規範
      及限制，因此於銀行審查實務上，均係依據信用狀統一慣例UCP500第十三條（
      ａ）項條文所述銀行審查單據之標準。而本件提單上之記載及簽署既未違背上
      開條文規定之審查標準，被告自應舉證說明原告有違背何項審查標準規定之具
      體內容。再按原告轄下之香港分行，於八十五年至八十七年間，總計由信用狀
      受益人處讓購被告所開立之信用狀三十一件，而各筆之共同特色為「提單外觀
      格式完全一樣」，且「提單內之CARRIER，AGENTS名稱身份與簽署方式亦完全
      相同」，茲舉其中一例信用狀號碼F8AABX1＼0024＼4所附之提單，該提單右下
      方有關運送人欄之記載及簽署方式均與本件系爭之提單完全相同，而原告轄下
      之香港分行於讓購後，亦經被告無異議為償付，是被告嗣後執此顯不相當之理
      由拒負本件之償付責任，實顯無理由，被告反覆不依之審查單據標準並已違反
      開狀銀行應信守遵循之誠信交易的基本原則。
    (3)第三項理由，係以「提單裝載港與信用狀不符」，而認為有瑕疵存在云云。惟
      查本件提單實已依據信用狀條款之規定表明裝載港為「ZHANJIANG」，而被告
      於電函更曾明確指稱「ST」是價格條款之一部分而非為裝載港之一部分，是被
      告既能自行辨明提單記載「ST」之意義，以及「ZHANJIANG」代表裝載港，卻
      仍強稱提單之裝載港與信用狀不符云云，意圖逃避其償付之責任，洵無足採。
      且依國際商會刊物「INCOTERMS  IN PRACTICE」之解釋，所謂「ST」是屬於與
      交付貨物有關之附加價格條款，其功能係幫助明確釐清買賣雙方之責任及義務
      ，促使交易在無紛爭之情況下順利進行，而該附加價格條款並不會改變交貨點
      及賣方之風險。經查，本件提單記載之「ST」本為被告信用狀貿易條款「FOB
      ST ZHANJIANG」之一部分，除非系爭信用狀另有相反之規定及限制，買賣雙方
      為求明確釐清彼此責任，相關之交易單據當然必須將「ST」支付加價格條款詳
      實載錄做為單據之內容，且符合UCP500第十三條（ａ）項條文所述之銀行審查
      單據之標準。綜合本件提單裝載港欄位所為之記載以觀，其既已依據信用狀條
      款表明有裝載港「ZHANJIANG」，而系爭信用狀復未就其應有之敘述樣式或內
      容結構作條文性之規範及限制，則被告所指提單裝載港與信用狀不符之理由，
      即屬無稽。
    (四)末按，被告於八十七年九月二十二日電覆原告，指稱「對信用狀條款之相符性
      並不像擲玩馬蹄鐵遊戲COMPLIANCE  WITH THE TERMS OF A LETTER OF CREDIT
      IS NOT LIKE PITCHING  HORSESHOES」。被告該項比喻係指審查單據與信用狀
      條款之相符性，不像擲玩馬蹄鐵遊戲般地需要準確絲毫不差。然而，被告在該
      覆電中既自稱審查單據是秉持「嚴格一致的準則，DOCTRINE    OF    STRICT
      COMPLIANCE」，但是竟又自相矛盾稱「不像擲玩馬蹄鐵遊戲，NOT       LIKE
      PITCHING  HORSESHOES」，亦即不需要準確絲毫不差，這足證被告單據瑕疵拒
      付理由純屬強詞狡辯，而其覆電中自述的審查單據準則更相矛盾不知所云，企
      圖逃避開狀銀行償付之責甚為明顯。
  三、證據：提出下列證物各一份為證：
    被告所簽發之F8AABX1＼0031＼4信用狀。
    原告香港分行與被告之往來電函及函文影本。
    中華民國銀行商業同業公會全國聯合會解釋函影本。
    國際商會解釋函影本。
    系爭F8AABX1＼0031＼4信用狀案附之提單。
    中國商銀八十七年十一月十日（87）中總管字第三七二三號文。
    國際商會UCP500釋疑第四號文影本。
    F8AABX1＼0024＼4提單影本。
    國際商會刊物「INCOTERMS  IN PRACTICE」解釋文。
    財團法人金融人員研究訓練中心出版之「信用狀統一慣例註釋」節本影本。
    蔡曉耕著之「信用狀統一慣例註釋」節本影本。
    中銀集團培訓中心出版之「剖析UCP500」節本影本。
    國際商會刊物Documetary  Credit Insight Vol.4 No.1,1998底頁影本。
    一九九三年國際商會號UCP511刊物節本影本。
    UCP923號刊物節本影本
    被告電函影本二份
    提單七份。
乙、被告方面：
  一、聲明：如主文所示。
  二、陳述：
    (一)關於信用狀單據之審查，銀行應遵守「嚴格一致原則」：
    (1)按「銀行須以相當之注意審查信用狀規定之一切單據，藉以確定該等單據就表
      面所示與信用狀之條款是否相符。所規定之單據表面與信用狀條款之相符性，
      應由本慣例所反映之國際間標準之銀行實務決定之。各單據表面顯示彼此抵觸
      者，認為表面所示與信用狀之條款不符。」、「收到單據時，開狀銀行及＼或
      兌保銀行（如有者）、或代理之指定銀行，須僅以單據為本，決定就其表面所
      示信用狀條款是否相符。如單據表面所示與信用狀條款不符時，該等銀行得拒
      絕接受單據。」信用狀統一慣例第十三條ａ項、第十四條ｂ項分別有明文規定
      。由上開規定可知，開狀銀行於收到單據時，必須以相當之注意審查單據表面
      所示是否與信用狀條款相符，且須「僅以單據」為本，如單據表面所示與信用
      狀條款不符時，開狀銀行得拒絕接受單據（即拒付）。
    (2)前該信用狀統一慣例第十三條ａ項所規定之「相當之注意」，參照國際商會
      UCP922號刊物第9.2節說明可知，係指「嚴格一致原則」，亦即開狀銀行對於
      單據之審核必須嚴格地依單據表面所示文義以決定是否與信用狀條款相符，而
      不容自行裁量，尤其對信用狀條款之相符性，並不像擲玩馬蹄鐵遊戲，相靠近
      是不被許可認同的。
    (3)關於系爭信用狀單據如商業發票、提單之審查，被告即係秉持前開嚴格一致原
      則，僅能以單據為本，審查單據表面所示是否與信用狀條款相符，而為是否付
      款之決定。
    (二)被告以系爭商業發票於塗改、增添處未簽名、確認而認定單據有瑕疵，應屬有
      據：
    (1)系爭信用狀係於八十七年三月二十七日開立，被告於七月十六日收到單據，經
      審查發現商業發票（以下稱系爭商業發票）有兩處經塗改、增添：貨物說明
      欄第七行：「2) 10MM-80MM 90PCT MIN.  120MTS」乙句，其中「-80」為修改
      之文字。貨物說明欄第九行：「C.C.C.CODE：7202.99. 00 00 4」整句係增
      添之文句。惟前揭塗改增添處未經簽名、確認，根本不符系爭信用狀第46A.1
      之規定：「手簽字商業發票六份」，故被告予以拒付。
    (2)原告雖舉中華民國銀行公會函及國際商會解釋函，主張除信用狀內有明確之規
      定外，並不以於商業發票內容更正處加以認證、簽署為必要云云，主張被告不
      應拒付。惟：
      原告所舉中華民國銀行公會函主要係在說明提單內容之更正問題，其於說明
        第二段係表示：「至於其他單據之更正，除信用狀內有明確之規定外，似應
        依各單據簽發人所採用之方式認證。」依該函說明可知，對提單以外之其他
        單據之更正，如信用狀有規定，應依信用狀之規定，如未規定應依各該單據
        簽發人採用之方式認證，原告主張該函表示商業發票之更正無需認證、簽署
        ，實屬無據。
      如前所述，系爭信用狀已於第46a.1點明確規定商業發票之簽署方式應以手
        簽方式為之，故如依前揭銀行公會函見解，系爭商業發票之更正、增添自應
        依系爭信用狀之規定以手簽為之。退萬步言之，縱使認為更正、增添處不以
        手簽為必要，惟銀行公會函既認未規定者應依各單據簽發人所採用之方式認
        證，則系爭商業發票上之前揭二處更正、增添，其中第九行部分：「
        C.C.C.CODE：7202.99.00  00 4」，更正者於旁邊蓋用了更正章，即更正者
        自認採用更正章之方式為增刪之確認，則依銀行公會函見解，系爭商業發票
        之另一塗改處及第七行之「-80」部分，亦應蓋用更正章，今第七行塗改處
        既無更正章，足證確屬單據瑕疵，應予拒付。
      原告雖另提出國際商會一九九八年一月六日函，結論說明內容為：「
        The opinion(s) rendered  on this query reflect  the opinion of the
        ICC Banking Comission's officers.  They do not necessarily reflect
        the  opinion  of the  ICC  Banking  Commission  until  the Banking
        Commission renders its approval or disapproval of these opinion(s)
        at the next  scheduled  meeting.  The  reply  given  is not  to be
        construed  as being other than solely for the benefit  of guidance
        and there should be no legal imputation  associated with the reply
        offered.」（中譯：此一詢問係國際商會銀行委員會人員所提供之意見，除
        非銀行委員會於下次預定會議予以核准或否定，否則未必可反映國際商會銀
        行委員會之意見，而且上開回覆，僅供參考，不負任何法律責任。」由上開
        結論可知，原告所引之國際商會函並非國際商會之意見，自無援用之餘地。
    (三)被告以系爭提單運送人簽署方式及名稱，有不明確及與信用狀統一慣例第二十
      三條等規定不符為由拒付，應屬有據：
    (1)有關提單之簽署方式，信用狀統一慣例第二十三條ａ項一款規定如下：「１.
      就其表面顯示已表明運送人名稱且業經下列人員簽署或以其他方式確認者：—
      運送人或代替或代表運送人之標名代理人，或—船長或代替或代表船長之標名
      代理人。運送人或船長之任何簽字或確認，須依各該情形表明其為運送人或船
      長。為運送人或船長簽字或確認之代理人亦須表明被代理人，即運送人或船長
      之名稱或身份」。
    (2)針對前開規定，依原告自行提出之國際商會於一九九四年九月一日發出ICC
      POSITION PAPER第四號函，依該函示說明可知：
      運送人名稱必須顯示於運送單據正面。
      若單據係由代理人（agent）所簽字，則共有下列六種表示方式：
        (甲)ABC Co.Ltd
          as agent for(or 'on behalf of')
          XYZ shipping,carrier
         （signature)
        (乙)ABC Co.Ltd
          as agent for(or 'on behalf of')
          XYZ shipping,carrier
         （signature)
        (丙)ABC Co.Ltd
          as agent for(or 'on behalf of')
          XYZ shipping,
          （signature)
        (丁)ABC Co.Ltd
          as agent for(or 'on behalf of)the above
          named carrier
          （signature)
        (戊)ABC Co.Ltd
          as agent for(or 'on behalf of')the carrier
          （signature)
        (己)ABC Co.Ltd
          as agent for(or 'on behalf of')John Doe,
          Master,
          （signature)
    (3)惟查系爭提單簽署之方式如下：「TA TONG SHIPPING CO.,S.A.
           AS CARRIER：
           TA HO INTERNATIONAL NAVIGATION
           CORPORATION
           AS AGENT FOR THE CARRIER
           TA TONG SHIPPING CO.S.A.
           BY-----」，此與前開國際商會第四號函所示六種簽署方式均不相同，故
           依嚴格一致原則認定提單運送人之簽署方式與信用狀統一慣例第二十三
           條規定不符，洵屬有據。
    (4)又依系爭提單前開簽署方式，其單據表面所示之運送人名稱並不明確，因英語
      中冒號（：），有「如下（AS FOLLOWS）」之文義，故提單記載「AS CARRIER
      ：TA HO INTERNATIONAL  NAVIGATION  CORPORATION」上開記載表示「TA  HO
      INTERNATIONAL NAVIGATION CORPORATION」為運送人，惟提單下方又記載：「
      AS AGENT FOR THE CARRIER TA TONG SHIPPING CO.,S.A.」該下方記載又顯示
      「TA  TONG  SHIPPING   CO., S.A.」為運送人，「TA   HO  INTERNATIONAL
      NAVIGATION CORPORATION」為「TA TONG SHIPPING CO.,S.A.」之代理人。
      因此，系爭提單記載方式變成「TA  TONG  SHIPPING  CO.,S.A.」、「TA  HO
      INTERNATIONAL    NAVIGATION   CORPORATION」均為運送人，而「TA    HO
      INTERNATIONAL  NAVIGATION  CORPORATION」又同時為「TA  TONG  SHIPPING
      CO.,  S.A.」之代理人，顯然不明確亦不合理，此即與信用狀統一慣例第二十
      三條規定：「就其表面顯示以表明運送人」（appears   on  its  face   to
      indicate the name of the carrier）之規定不符，亦與信用狀統一慣例第十
      三條規定不符。
    (5)單據審核嚴格一致原則，被告僅能從單據表面所示文義認定，不容有解釋裁量
      之餘地。查系爭提單依其表面上所示文義顯示運送人名稱不明確，且簽署方式
      與國際商會第四號函所示方式均不相同，被告自無透過解釋予以裁量提單以明
      確表明運送人甚明。
    (6)至於原告主張運送人之記載及簽署方式與系爭提單相同之其他提單，不表示瑕
      疵不存在，被告其後均必須接受有同一瑕疵之提單：
      國際商會ICC DOCUMENT 470＼TA.348 Issue 2,Sept.  16,1999 RK＼ce之決
        議謂銀行對先前二次請求付款之提示，單據縱有瑕疵得拋棄而予以兌付。此
        作為不禁止銀行於相同信用狀下第三次提示單據請求付款時，始主張該瑕疵
        存在而拒付。相同信用狀項下本次請求付款之提示與他次請求付款之提示被
        視為各自獨立的。
      國際商會刊物Documentary Credit Insight Vol.4 No.1,1998援引國外法院
        之判例其部分要旨「相同受益人之信用狀，銀行在嚴格符合標準下先前提示
        之單據瑕疵予以拋棄，以此推論銀行對信用狀受益人未來提示之任何單據瑕
        疵均予以拋棄，那是不公平的。」
      另國外法院之判例：信用狀受益人主張財務協調人過去已拋棄因未提示信用
        狀所規定之檢驗證書所構成之單據瑕疵，仍正常地收妥款項為由，主張開狀
        銀行付款，法院斷然拒絕受益人之主張並陳述「事實上一方當事人過去拋棄
        單據之瑕疵，它不要求該當事人對未來之提示單據具類似之單據瑕疵亦予拋
        棄。」
      綜上可知，開狀銀行曾經一次或數次以提示之瑕疵單據，行使拋棄瑕疵之行為
      ，並不意味在未來對類似之單據瑕疵仍視之為拋棄之意思表示，其理甚明。
    (四)被告以提單標示之裝貨港（Port  of Loading）為「ST ZHANJIANG」，與信用
      狀規定之起運港「ZHANJIANG」不合為由予以拒付，應屬有據：
    (1)查系爭提單之裝貨港標示為「ST ZHANJIANG」，惟信用狀所規定之起運港則為
      「ZHANJIANG」，兩者並不相符，依信用狀統一慣例第十四條ｂ項規定，如單
      據表面所示與信用狀條款不符時，銀行得拒絕接受該單據，故被告拒付，並無
      違誤。
    (2)原告雖主張「ST」是屬於交付貨物有關之附加價格條款，且被告能自行辨明云
      云，惟原告既自承「ST」屬交付貨物有關之附加價格條件云云，則「ST
      」即不應記載於裝貨港欄位內（Port  of Loading），因該欄位純係記載「港
      口名稱」，而非「交付貨物有關價格條件」，依提單表面所示，裝貨港即為「
      ST  ZHANJIANG」此一港口，而非「ZHANJIANG」港口。且依前開第一項所述嚴
      格一致原則，被告審查單據須僅以單據表面為準，不容有自行裁量之餘地，故
      縱使被告曾於其後電文提及「ST」是價格的一部「ST」份而不是港口，亦不會
      因此而使系爭提單表面裝貨港之記載「ST ZHANJIANG」，因此符合信用狀所規
      定之起運港「ZHANJIANG」。
    (五)有關原告主張被告於八十七年九月二十二日電覆原告時，指稱被告對信用狀條
      款之相符性不並不像擲玩馬蹄鐵遊戲之比喻，與審查單據秉持嚴格一致準則相
      矛盾云云，實有誤會：
      依被告八十七年九月二十二日電覆，除被告表示「COMPLIANCE WITH THE TERMS
      OF A LETTER OF CREDIT IS NOT LIKE PITCHING HORSESHOES. 」
     （對信用狀條款之相符性，並不像擲玩馬蹄鐵遊戲）外，尚表明：「NO POINTS
      ARE AWARDED  FOR BEING CLOSE」（相靠近是不被許可認同的），而此項說明
      係有學理依據，此觀國際商會UCP922號刊物9.2節說明自明，原告率為前開指
      摘，顯然不知UCP922號刊物9.2節有關嚴格一致原則之說明。
  三、證據：提出下列證物各一份為證：
    信用狀統一慣例第十三條及第十四條ｂ項規定。
    國際商會UCP922號刊物9.2節說明。
    系爭商業發票影本。
    F8AABX1＼0031＼4信用狀影本。
    信用狀統一慣例500第二十三條ａ項ｉ款規定影本
    系爭提單影本
    被告一九九八年九月二十二日電文影本。
    理    由
一、按當事人之法定代理人其代理權消滅者，訴訟程序在有法定代理人承受其訴訟以
    前當然停止；又該條所定承受訴訟之人，於得為承受時，應即為承受之聲明，民
    事訴訟法第一百七十條及第一百七十五條第一項分別定有明文。本件原告之法定
    代理人原為何國華，於起訴後即九十年九月三日由甲○○接任，原告並陳明由新
    任法定代理人甲○○承受訴訟，揆諸首開規定，並無不合，合先敘明。
二、原告起訴主張：原告下轄之香港分行於八十七年七月十三日依被告所開立之號碼
    為F8AABX1＼0031＼4之信用狀指示，在符合信用狀條款之情形下，憑信用狀受益
    人提示之單據辦理信用狀之讓購，讓購金額為美金二十一萬六千三百元，嗣香港
    分行於讓購之同日即通知被告履行開狀銀行之償付責任，惟被告於同年月十六日
    收受通知後，竟無故拒絕履行開狀銀行應負之償付責任，請求如訴之聲明之補償
    等語。被告則以：信用狀受益人提出之商業發票未於貨品說明內容更正處加以認
    證及簽署，不符合UCP500之第三十七條款規定之要求、信用狀受益人所提出之提
    單右下方記載TA  HO國際航運公司是運送人同時又是代理人之「提單運送人簽名
    方式」與UCP500之第二十三條款所規定之簽署方式不符，以及提單顯示裝載港口
    為「ST　ZHANJIANG」再行經香港，與信用狀不符等理由，認為該單據有瑕疵存
    在而拒絕予以補償等語，資為抗辯。
三、原告下轄之香港分行於八十七年七月十三日依被告所開立之號碼為F8AABX1＼
    0031＼4之信用狀指示，在符合信用狀條款之情形下，憑信用狀受益人提示之單
    據辦理信用狀之讓購，讓購金額為美金二十一萬六千三百元，嗣香港分行於讓購
    之同日即通知被告履行開狀銀行之償付責任，惟被告於同年月十六日收受通知後
    ，以：信用狀受益人提出之商業發票未於內容更正處加以認證並簽署，而認單
    據有瑕疵存在，信用狀受益人所提出之提單右下方記載之「提單運送人簽名方
    式」有與UCP500第二十三條所規定之簽署方式不符之瑕疵存在，即提單右下方記
    載：「AS CARRIER：TA HO INTERNATIONAL  NAVIGATION CORPORATION AS AGENT
    FOR THE CARRIER TA TONG SHIPPING  CO.S.A.」之解釋為：TA  TONG SHIPPING
    CO.S.  A.及TA HO INTERNATIONAL NAVIGATION CORPORATION均為CARRIER（即運
    送人），而同時TA HO INTERNATIONAL NAVIGATION CORPORATION（TA  HO　國際
    航運公司）又為TA  TONG SHIPPING CO.S.A.之AGENT（代理人），於解釋上顯然
    自相矛盾，而認此部分之記載顯有瑕疵存在，「提單裝載港與信用狀不符」，
    而認為有瑕疵存在等三點理由拒絕履行開狀銀行應負之償付責任之事實，有兩造
    分別提出之信用狀、提單及商業發票各一份為證，並為兩造所不爭執，堪信為真
    實。
四、是兩造爭執之爭點，乃：(一)關於信用狀單據之審查，是否採「嚴格一致原則」？
    (二)信用狀受益人所提出之商業發票是否應於內容更正處加以認證並簽署，(三)系爭
    提單運送人簽署方式及名稱，是否有不明確矛盾之處？(四)提單標示之裝載港為
      「ST  ZHANJIANG」與信用狀規定之起運港「ZHANJIANG」是否相符等情，進而
    審究被告是否須負開狀銀行之償付責任？經查：
  一關於信用狀單據之審查，應採嚴格一致原則（Strict  Compliance　Rule），僅
    以單據為本，審查單據表面（On  their face）所示是否與信用狀條款相符，而
    為是否付款之決定：
  (一)按信用狀的功能，主要在於使受益人確信其只要依信用狀條件行事，並提示信用
    狀所規定的單證，即可獲得開狀銀行之兌付。對開狀銀行來說，是否兌付受益人
    所提示的單證，端視受益人所提示的單證是否符合信用狀的規定。為期信用狀發
    揮其正常功能，並兼顧各方當事人的權益，信用狀當事人間的法律關係，均應依
    據信用狀所載條件加以權衡，其權利義務均應依信用狀的文義為依據，不得就信
    用狀文義以外的事項作為確定信用狀當事人的權利義務。銀行在審核單證時，應
    注意單證表面「嚴格一致」（strict  compliance）符合信用狀規定，只要單證
    表面符合就給予付款、承兌或讓購。如果單證表面的文義不符合信用狀規定，就
    拒絕受理。
  (二)又按「銀行須以相當之注意審查一切單證，藉以確定該等單證表面所示與信用狀
    之條件是否相符。所規定之單證表面與信用狀條件之相符性，應由本慣例所反映
    之國際間標準之銀行實務決定之。各單證表面顯示彼此抵觸者，認為表面所示與
    信用狀之條件不符。」「收到單據時，開狀銀行及＼或保兌（如有者）、或代理
    之指定銀行銀行，須僅以單據為本，決定就其表面所示與信用狀條款是否相符。
    如單據表面所示與信用狀條款不符時，該等銀行得拒絕接受單據。」，信用狀統
    一慣例第十三條ａ項、第十四條ｂ項可資參照。所謂相當（或合理）的注意（
    reasonable  care），雖無具體標準，至少須盡善良管理人之注意；而表面上必
    須與信用狀條款相符合，係指單證在文字上與信用狀所規定的條件在外觀上相符
    合而言，而不容銀行自行裁量。
  (三)至於原告主張之「實質一致原則」，係對於嚴格一致原則之極端運用所提出之不
    同見解，雖此標準曾引起批評及修正，然而「嚴格一致原則」仍屬於通說，且更
    能使信用狀之文義性更加明確，得以維持以信用狀為交易工具之國際貿易高度紀
    律及穩定性，免去模稜兩可之審查危險，因此被告就系爭信用狀單據如商業發票
    及提單等之審查，秉持嚴格一致原則，僅能以單據為本，審查單據表面所示是否
    與信用狀條款相符，而為是否付款之決定，堪認符合前述信用狀統一慣例之規定
    。
　二商業發票之更正，應由發票人於更改處加簽，若提單以外之單據更正。除信用狀
　　明確規定外，應依各該單據簽發人所採用之方式認證，本件商業發票共有兩處塗
　　改、增添，其中第七行更改處並未經過簽署認證，顯為單據瑕疵，被告予以拒付
　　，應屬有據：
　(一)按商業發票上有關貨物的記述或說明，必須與信用狀上所載者相符，信用狀統一
　　慣例第三十七條（ｃ）項定有明文。此為強行規定，所有信用狀當事人均須嚴格
　　遵守，所謂「貨物記述」，不僅指貨物的名稱，而且包括其品質、規格及其他附
　　帶說明。實務上對於商業發票之更改處，認為應由發票人加簽，此為商業發票審
　　核要領之一。又按「其他單據（係指提單以外之單據）之更正，除信用狀內有明
　　確之規定外，似應依各該單據簽發人所採用之方式認證即可。」此有中華民國銀
　　行商業同業公會全國聯合會八十三年五月二十六日銀國管字第八五三－一＼一四
　　五四號函及九十年七月三日全國字第０八一五號函釋意見可資參照，依上開函釋
　　說明可知，對提單以外之其他單據之更正，如信用狀有規定，應依信用狀之規定
　　，如未規定則依各該單據簽發人採用之方式認證。
  (二)經查，系爭商業發票有以下兩處經塗改、增添，此為兩造所不爭：
    １. 貨物說明欄第七行：「2)10MM-80MM 90PCT MIN./120MTS」乙句，其中「-80
        」為修改之文字。
    ２. 貨物說明欄第九行：「C.C.C.CODE:7202.99.00 00 4」整句係增添之文句。
  　審之系爭信用狀已於46A.1點明確規定：「手簽字商業發票六份」（COMMERCIAL
  　INVOICE IN SEXTUPLICATE MANUALLY SIGNED,）。故如依前揭銀行公會函見解，
    系爭商業發票之更正、增添自應依系爭信用狀之規定以手簽為之；即便更正、增
    添處不以手簽為必要，亦應依各單據簽發人所採用之方式認證，系爭商業發票上
    之前揭二處更正、增添，其中第九行部分，更正者於旁邊蓋用更正章，則更正者
    自認採用更正章之方式為增刪之確認，亦即，系爭商業發票之另一塗改處即第七
    行之「-80」部分，亦應蓋用更正章，然今第七行塗改處並無蓋用更正章、或是
    單據簽發人之簽名或簡簽加以認證，依上開說明，足認確屬單據瑕疵，被告以此
    為由拒負償付責任，應屬有據。原告主張商業發票之更正無須認證、簽署，並不
    足採。
  三系爭提單運送人之簽署方式及名稱，足以識別運送人及代理人為何者，及該兩者
    間之代理關係，並無不明確或混淆不清之情形存在，被告此點抗辯，並無理由：
  (一)按「如信用狀要求港至港運送之提單，除該信用狀另有規定外，銀行將接受下述
    性質之單據而不論其名稱為何：１. 就其表面顯示以表明運送人名稱且業經下列
    人員簽署或以其他方式確認者：－運送人或代替或代表運送人之標名代理人，或
    －船長或代替或代表船長之標名代理人。運送人或船長之任何簽字或確認，須依
    各該情形表明其為運送人或船長。為運送人或船長簽字或確認之代理人亦須表明
    被代理人，即運送人或船長之名稱或身份。」信用狀統一慣例第二十三條ａ項第
    一款定有明文。換言之，海運提單應具備的要件之一，乃表明運送人的名稱並經
    運送人或其代理人或船長或其代理人簽署或其他方式確認之。
  (二)查系爭信用狀條款並未就提單應具有之敘述樣式或內容結構作條文式之規範或是
    任何限制，此為兩造俱所不爭執，而該提單右下方所示編號－之簽署欄部分
    ，有關AS AGENT部分蓋用「TA HO INTERNATIONAL NAVIGATION CORPORATION」公
    司所簽署，而由提單編號、之記載，亦明顯可知該提單表明「TA      TONG
    SHIPPING CO.S.A.」公司為運送人（AS CARRIER），至於在AS CARRIER後面加註
    冒號，乃係藉助該冒號在英語使用中具有「如下」之含意之功能，因而繼續引述
    說明AGENT與CARRIER之名稱身份及兩者間之代理關係，及編號部分之文義係明
    確表明TA HO INTERNATIONAL NAVIGATION CORPORATION公司為代理人代替運送人
    TA TONG SHIPPING CO.  S.A.公司，此有原告提出之系爭F8AABX1＼0031＼4信用
    狀案附之提單一份為證。是綜合系爭提單單據正面及其簽署欄位所顯示之全部記
    載情形以觀，實已明確表明運送人及代理人為何人及兩者間之代理關係，並無不
    明確或混淆不清之情形。至被告抗辯系爭提單簽署方式與國際商會一九九四年九
    月一日ICC POSITION PAPER第四號函所示六種簽署方式均不相同，惟該函釋疑內
    所舉之簽署樣式實屬範例性質，而非制式簽署格式之強行規定，其目的乃在幫助
    銀行對UCP500第二十三條（a）（i）款條文作正確的解釋與運用，而非在教導銀
    行業應如同被告般地逕將其視為六套固定模式，僵化地套用並審核全球船舶運送
    業者所簽發之各類提單，因此，系爭提單既已表明運送人及其代理人之名稱，不
    因其與上述釋疑文所舉例之簽署樣式有所出入，而認其記載與信用狀統一慣例第
    二十三條ａ項一款規定不符。從而，被告就此部分之抗辯，並無理由。
  四系爭提單裝載港欄位中所記載之「ST ZHANJIANG」，根據實務上之認定，依提單
    表面所示，裝載港即為「ST ZHANJIANG」此一港口，而與信用狀規定之起運港「
    ZHANJIANG」並不相符，被告執此瑕疵而拒付償負責任，為有理由：
  (一)按根據漢堡規則（HAMBURG  Rule 1978）第一條第七款對於提單定義為：「提單
    是指一種以證明海上運輸契約及貨物由運送人接管或裝船，以及運送人據以保證
    在目的地交付貨物之單證」，據此，提單乃係運送人證明貨物已裝運於標名之裝
    載港，且將運至標名之卸貨港，並交付提單持有人，所出具予託運人之書面單證
    。而依信用狀統一慣例第十四條ｂ項規定：「收到單據時，開狀銀行及／或保兌
    銀行（如有者）、或代理之指定銀行，須僅以單據為本，決定就其表面所示與信
    用狀條款是否相符。如單據表面所示與信用狀條款不符時，該等銀行得拒絕接受
    單據」。
  (二)系爭提單之裝貨港（Port of Loading）欄位內標示為「ST　ZHANJIANG」與信用
    狀所定之起運港為「ZHANJIANG」，二者並不相符，依前開本院所採認之「嚴格
    一致原則」審查單據，即堪認該單據存有瑕疵而得拒絕付款。至原告主張「ST」
    （stowed  and trimmed,理艙平艙）是屬於與交付貨物有關之附加價格條款，其
    功能係幫助明確釐清買賣雙方有關交付貨物之權利及義務事項，而該附加價格條
    款並不會改變交貨地點及賣方之風險，本件提單記載之「ST」本為被告信用狀貿
    易條款「FOB ST ZHANJIANG」之一部分，況且被告更於八十七年七月三十日電函
    中明確指稱「ST」為價格條件之一部分，而非為裝載港之一部分，顯見被告能辨
    明提單記載「ST」之意義，以及「ZHANJIANG」代表裝載港云云。惟探求被告上
    開電函之真意，係指提單顯示之裝載港「ST       ZHANJIANG」與信用狀上之「
    ZHANJIANG」有別，而非承認「ST　　ZHANJIANG」之「ST」記載為價格條件之一
    部分，故原告就此部分之主張，尚無理由。
五、綜上所述，本院認定信用狀受益人所提出之商業發票未於內容更正處加以認證並
    簽署，且系爭提單之裝貨港標示與信用狀所規定之起運港並不相符，而認單據有
    瑕疵，則被告依系爭信用狀第46.a點及信用狀統一慣例UCP500第十三條（a）項
    之規定抗辯，予以拒付即為可採。從而，原告本於讓購銀行之法律地位，請求被
    告開狀銀行補償原告美金二十一萬六千三百元，及自八十七年七月二十四日起至
    清償日止，按年息百分之五計算之利息，為無理由，應予駁回。
六、本案判決基礎已臻明確，兩造其餘主張陳述及證據，均對判決結果不生影響，毋
    庸再一一審酌論述，併此敘明。
七、結論：本件原告之訴為無理由，依民事訴訟法第七十八條，判決如主文。
中　　　華　　　民　　　國　　九十一　　年　　　一　　　月　　三十一　　日
                              臺灣高雄地方法院民事第二庭
~B法　　　官　蘇姿月
右為正本係照原本作成。
如不服本判決，應於送達後廿日內，向本院提出上訴狀並表明上訴理由，如於本
判決宣示後送達前提起上訴者，應於判決送達後十日內補提上訴理由書（須附繕本）。
中　　　華　　　民　　　國　　九十一　　年　　　一　　　月　　三十一　　日
~B法院書記官　蔡莉娟
